臺灣臺北地方法院民事判決　九十年度訴字第五五三六號
　　原　　　告　乙○○
　　　　　　　　丙○○
　　被　　　告　甲○○
右當事人間請求損害賠償事件，本院判決如左：
    主    　文
被告應給付原告丙○○新台幣拾萬陸仟陸佰零貳元及自民國九十年十一月八日起至
清償日止，按週年利率百分之五計算之利息。
被告應給付原告乙○○新台幣拾萬肆仟陸佰柒拾肆元及民國九十年十一月八日起
至清償日止，按週年利率百分之五計算之利息。
原告其餘之訴駁回。
訴訟費用由被告負擔三分之二，餘由原告負擔。
本判決原告丙○○勝訴部分，於原告丙○○以新台幣壹拾萬元為被告供擔保後，得假
執行。
本判決原告乙○○勝訴部分，於原告乙○○以新台幣壹拾壹萬元為被告供擔保後，得
假執行。
原告其餘假執行之聲請駁回。
    事    　實
甲、原告方面：
壹、聲明：
  一、被告應給付原告乙○○新台幣（下同）四十九萬三千一百一十元，及自民國（
      下同）八十九年四月二日起至清償日止，按週年利率百分之五計算之利息。
  二、被告應給付原告丙○○四十五萬六千六百零二元，及自八十九年四月二日起至
      清償日止，按週年利率百分之五計算之利息。
  三、願供擔保，請准宣告假執行。
貳、陳述：
  一、被告明知服用酒類，不能安全駕駛動力交通工具者，不得駕駛汽車，竟於民國
      （下同）八十九年四月一日晚上八時許，在台北市○○區○○路，與友人飲用
      數量不詳之啤酒，達於反應較慢、感覺減低、影響駕駛能力，不能安全駕駛動
      力交通工具之狀態後（酒測值高達零點九四毫克），仍於同日晚上十時許，駕
      駛車號CF─四○九二號自用小客車，沿台北市○○區○○路四段由西往東方向
      行駛，途經該路段三五之一號前，其原應注意汽車在雙方二車道行駛時，應在
      遵行車道內行駛，於劃分有分向限制線之路段，不得駛入來車之車道內，而當
      時雖為陰天，但夜間有照明、路面無缺陷、無障礙物、視距良好、標線清楚，
      並無不能注意之情形，竟疏未注意遵行車道，貿然跨越方向限制線侵入來車道
      行駛，適見對向由原告乙○○騎乘，後載原告丙○○之車號BBZ─七七○號重
      型機車依規定行駛，因一時煞避不及，而撞擊該輛機車，致原告乙○○受有右
      股頭骨折併髖關節脫位，原告丙○○則受右手手背多條韌帶斷裂（長度大於十
      公分）之傷害，案經台灣高等法院判斷被告應執行有期徒刑六月，得易科罰金
      確定在案。
  二、按因故意或過失，不法侵害他人之權利者，負損害賠償責任；又違反保護他人
      之法律，致生損害於他人者，負賠償責任，民法第一百八十四條第一項前段、
      第二項分別定有明文。查被告嚴酒後駕車，且逆向行駛，除違反道路交通處罰
      條例外，又依當時情形並無不能注意之情形，竟疏未注意，撞傷原告，並致原
      告乙○○所有之全新機車全毀，依上揭規定，被告應負下列各項賠責任：
      (一)醫療費（民法第一百九十二條）：
        原告乙○○因此次車禍共計支出醫療費二萬四千二百五十三元，另原告丙○
        ○共計支出醫療費一萬七千二百六十九元。
      (二)增加生活上需要之費用（民法第一百九十二條）：
        原告乙○○因此次車禍致需要使用鋁杖一把七百二十元，另新眼鏡八千元。
      (三)減少收入之損失（民法第一百九十三條）：
        原告於本次車禍前分別任職於飛行白宮事業股份有限公司（嗣改組為嘉治股
        份有限公司），八十九年全年所得各為二十九萬八千元及四十一萬八千元，
        此有在職證明書、八十九年度扣繳憑單可憑，查原告因此次車禍致需休養四
        個月，致減少收入九萬九千三百三十三元與一十三萬九千三百三十三元。
      (四)機車全毀（民法第二百十五條）：
        原告乙○○甫於本次車禍前之八十八年十一月二十日，以六萬零八百零四元
        ，向訴外人新祥輪業有限公司購入全新之車號BBZ─七七○號重型機車，有
        分期付款買賣契約、行車執照，茲因本次車禍致上揭全新機車回復原狀顯有
        重大困難，爰請求被告以金錢全數即六萬零八百零四元賠償之。
      (五)慰撫金（民法第一百九十五條）：
        原告因此次車禍致原告宏濂受有右股骨骨折併髖關節脫位，與原告丙○○之
        右手手背多條韌帶斷裂約縫五十針等身傷害，迄今仍需做復健治療，身心痛
        苦不堪，次查被告係嚴重酒醉駕車，逆向駛入原告車道，惡性重大，且迄今
        尚未賠償，爰請求精神慰撫金原告每人各三十萬元。
      (六)右列各項請求，原告乙○○部分合計為四十九萬三千一百一十元，原告丙○
        ○部分為四十五萬六千六百零二元，爰提起本件訴訟，請求被告如數給付。
參、證據：提出(一)台灣台北地方法院八十九年度交易字第一五二號判決影本一份、(二)
    台灣高等法院九十年度交上易字第四三號判決影本一份、(三)醫療費用證明影本七
    張、(四)醫療費用證明影本二十三張、(五)收據影本一張、(六)統一發票影本一張、(七)
    在職證明、扣繳憑單影本四張、(八)分期付款買賣契約、行車執照影本二張、(九)剪
    報影本一份、(十)證明書影本一份、(十一)醫療單據影本一份、(十二)畢業證書影本一份為
    證，並聲請訊問證人羅蘋、夏岩。
乙、被告方面：
壹、聲明：駁回原告之訴。
貳、陳述：被告未逃避肇事責任，亦願賠償原告五萬元及十萬元，並賠一輛全新之機
    車，但原告表示不能接受。就醫療費用、手杖及眼鏡部分，並無意見。然原告所
    受之傷應不需休養四個月，就減少收入之損失，原告應再證明。再原告慰撫金之
    請求亦過高，被告之教育程度為國中，目前從事餐飲業。
丙、本院依職權調本院八十九年度交易字第一五二號刑事卷全卷及向財政部財稅資料
    中心查詢被告全國財產總歸戶資料。
    理　　　由
一、原告起訴主張被告明知飲用酒類，不能安全駛駕動力交通工具者，不得駕駛汽車
    ，竟於八十九年四月一日晚上八時許，在飲用酒類，達於反應較慢、感覺減低、
    影響駕駛能力，不能安全駕駛動力交通工具之狀態後，仍於同日晚上十時許，駕
    駛車號CF─四○九二號自用小客車，沿台北市○○區○○路四段由西往東方向行
    駛，途經該路段三五之一號前，因不注意撞擊對向由原告乙○○騎乘，後載原告
    丙○○之車號BBZ─七七○號重型機車，致原告乙○○受有右股頭骨折併髖關節
    脫位，原告丙○○則受右手手背多條韌帶斷裂（長度大於十公分）之傷害，為此
    提起本件訴訟，依侵權行為之法律關係，請求被告賠償原告乙○○四十九萬三千
    一百一十元，原告丙○○部分為四十五萬六千六百零二元。
    被告則以其未逃避肇事責任，亦願賠償原告五萬元及十萬元，並賠一輛全新之機
    車，但原告表示不能接受。原告所受之傷應不需休養四個月，就減少收入之損失
    ，原告應再證明，原告慰撫金之請求亦過高等語置辯。
二、原告主張被告明知服用酒類，不能安全駕駛動力交通工具者，不得駕駛汽車，竟
    於八十九年四月一日晚上八時許，在台北市○○區○○路，與友人飲用數量不詳
    之啤酒，達於反應較慢、感覺減低、影響駕駛能力，不能安全駕駛動力交通工具
    之狀態後（酒測值高達零點九四毫克），仍於同日晚上十時許，駕駛車號CF─四
    ○九二號自用小客車，沿台北市○○區○○路四段由西往東方向行駛，途經該路
    段三五之一號前，其原應注意汽車在雙方二車道行駛時，應在遵行車道內行駛，
    於劃分有分向限制線之路段，不得駛入來車之車道內，而當時雖為陰天，但夜間
    有照明、路面無缺陷、無障礙物、視距良好、標線清楚，並無不能注意之情形，
    竟疏未注意遵行車道，貿然跨越方向限制線侵入來車道行駛，適見對向由原告乙
    ○○騎乘後載原告丙○○之車號BBZ─七七○號重型機車，因一時煞避不及，而
    撞擊該輛機車，致原告乙○○受有右股頭骨折併髖關節脫位，原告丙○○則受右
    手手背多條韌帶斷裂（長度大於十公分）之傷害之事實，為被告所不爭執，並有
    診斷證明書二份在本院八十九年度交易字第一五二號刑事卷證內可憑，且被告亦
    經台灣高等法院判決過失傷害，處有期徒刑六個月，得易科罰金確定，自堪信原
    告主張被告過失侵害原告之事實為真實。
三、按因故意或過失，不法侵害他人之權利者，負賠償責任。不法侵害他人之身體或
    健康，對被害人因此喪失或減少勞動能力或增加生活上之需要時，應負損害賠償
    責任。不法侵害他人身體、健康者，被害人雖非財產上之損失，亦得請求賠償相
    當金額，民法第一百八十四條第一項前段、第一百九十三條第一項、第一百九十
    五條第一項分別定有明文，以下茲就原告請求賠償之項目，一一論述：
    (一)增加生活上需要之部分：
      1.醫療費部分：
        原告主張因此次車禍，原告乙○○共計支出醫療費二萬四千二百五十三元，
        另原告丙○○共計支出醫療費一萬七千二百六十九元，業據其提出醫療費用
        收據影本七張、醫療費用收據影本二十三張為證，並為被告所不爭執，自堪
        信為真實，故原告乙○○請求被告賠償醫療費二萬四千二百五十三元，原告
        丙○○請求被告賠償醫療費一萬七千二百六十九元，為有理由。
      2.原告乙○○主張因此次車禍致需要使用鋁杖一把七百二十元、新眼鏡八千元
        ，業據其提出統一發票影本一份及收據影本一份為證，並為被告所不爭執，
        自堪信為真實，故原告乙○○請求被告賠償鋁杖一把七百二十元、新眼鏡八
        千元，自屬有據。
    (二)工作收入減少部分：
      原告主張其於本次車禍前分別任職於飛行白宮事業股份有限公司，八十九年全
      年所得各為二十九萬八千元及四十一萬八千元，原告因此次車禍致需休養四個
      月，致減少收入九萬九千三百三十三元與一十三萬九千三百三十三元，並提出
      在職證明、扣繳憑單影本四張、證明書影本一份為證；被告雖辯稱原告受傷不
      需休養四個月等語。然查原告丙○○、乙○○確因被告之過失，分別受有右手
      手背多條韌帶斷裂、右股頭骨折併髖關節脫位之傷害，原告丙○○因此於八十
      九年四月二日住院進行右手手背韌帶修復手術，八十九年四月十日出院，原告
      乙○○則於八十九年四月二日至四月二十一日間入院手術治療，此有診斷明書
      書可憑，堪信為真實。而原告所提飛行白宮事業股份有限公司出具之證明書記
      載「查八十九年四月一日丙○○、乙○○兩人在夜間加完班返家途中，不幸遭
      酒醉駕駛肇事車，致丙○○右手背多條韌帶斷裂、乙○○右大腿骨折受傷急診
      住院治療，並持續要做復健工作，因此特允他們在家休養四個月，休養期間，
      公司沒有支付薪資。....  」等語，核與證人即飛行白宮事業股份有限公司之
      總經理夏岩到場證稱在八十九年四月一日車禍後，原告丙○○休息了四、五個
      月，原告乙○○休息了半年的時間等語相符（本院九十一年四月九日言詞辯論
      筆錄），雖證人羅莉蘋證稱原告在車禍後即未再到公司上班等語（本院九十一
      年三月十二日言詞辯筆錄），然證人夏岩已證稱原告休養後已回公司工作等語
      ，而證人羅莉蘋僅係幫飛行白宮事業股份有限公司記帳，同時另受僱於其他公
      司，並非飛行白宮事業股份有限公司專職人員，其對飛行白宮事業股份有限公
      司員工之情形，當不若擔任總經理職務之證人夏岩熟稔，自堪信原告所稱其傷
      後休養四個月未工作，並有工作收入減少之損害為真實。次查，原告董宏八十
      九年全年所得各為二十九萬八千元，原告丙○○為四十一萬八千元，此有扣繳
      憑單影本在卷可憑，原告丙○○受禍後四個月未工作，受有減少收入之損失為
      一十三萬九千三百三十三元（418,000÷12×4=139,333），原告乙○○受有減
      少收入之損失為九萬九千三百三十三元（298,000÷12×4=99,333），原告請
      求此部分之損害，為有理由。
    (三)精神慰撫金部分：
      原告主張因此次車禍致原告宏濂受有右股骨骨折併髖關節脫位，與原告丙○○
      之右手手背多條韌帶斷裂約縫五十針等身傷害，迄至九十一年一月，原告丙○
      ○仍入院進行第三次手術，身心痛苦不堪，被告係嚴重酒醉駕車，逆向駛入原
      告車道，惡性重大，且迄今尚未賠償，爰請求精神慰撫金原告每人各三十萬元
      ；被告則辯稱慰撫金過高等語。本院審酌原告丙○○係大學畢業，有畢業證書
      影本在卷可按，原告乙○○為技術學院畢業，已據其陳明，而被告為國中業，
      目前從事餐飲業，投資三石茶坊，此為其所陳明，並有本院依職權調閱被告全
      國財產總歸戶資料可憑。按酒後駕駛易肇致車禍，而發生公共危險，故禁止酒
      後駕駛，為政府機關廣為宣導政策，詎被告仍在飲用酒類，於酒測值高達零點
      九四毫克後駕駛車輛，致發生本件車禍，使原告受傷，而原告丙○○迄九十一
      年一月間仍再入院進行第三次手術，精神自感痛苦等一切情狀，認原告請求之
      慰撫金以各一十五萬元為適當，超過部分則屬無據不能准許。
四、原告乙○○主張甫於本次車禍前之八十八年十一月二十日，以六萬零八百零四元
    ，向訴外人新祥輪業有限公司購入全新之車號BBZ─七七○號重型機車，有分期
    付款買賣契約、行車執照，茲因本次車禍致上揭全新機車回復原狀顯有重大困難
    ，爰請求被告以金錢全數即六萬零八百零四元賠償之。被告對BBZ─七七○號重
    型機車因車禍而全毀並不爭執，惟辯稱願以新機車賠償等語。查被告既因過失致
    使原告乙○○之BBZ─七七○號重型機車毀損，就機車之損害，被告應負損害賠
    償責任。而按負損害賠償責任者，除法律另有規定或契約另有訂定外，應回復他
    方損害發生前之原狀。第一項情形，債權人得請求支付回復原狀所必要之費用，
    以代回復原狀，民法第二百十三條第一項、第二項定有明文。故原告乙○○就機
    車之損害，除得請求被告回復原狀外，亦得直接請求回復原狀之費用，以代回復
    原狀，非被告願賠償以新車，即不得請求金錢賠償。再原告乙○○既主張其機車
    已全毀，致修理不可能時，則其損害賠償額應為購入新車之價額計算折舊至發生
    車禍時機車之價值。經查，原告乙○○係於八十八年十一月二十日，以六萬零八
    百零四元購入當時為新車之BBZ─七七○號重型機車，此有分期付款買賣契約影
    本及行車執照影本在卷可憑，並為被告所不爭執，至八十九年四月一日發生車禍
    時，實際使用月數為四個月又十三天，依行政院七十九年一月十二日公布之固定
    資產耐用年數表所載之固定資產項目，機器腳踏車耐用年數為三年，依耐用年數
    表，每年之折舊率為千分之三百三十三，及營利事業所得稅結算申報查核準則第
    九十五條第六項所定，依固定資產提列折舊採用平均法或定率遞減法者，以一年
    為計算單位，其使用期間未滿一年者，按實際使用之月數相當於全年之比例計算
    之，不滿一月者，以月計之方式計算，BBZ─七七○號重型機車已使用四個月又
    十三天，應以五個月計算其折舊，扣除折舊後之金額為五萬二千三百六十八元（
    60,804-(60,804×333/1000×5/12)=52,368）。故原告乙○○就機車之損壞請求
    被告賠償五萬二千三百六十八元，為有理由，逾此部分之請求，則為無理由。
五、綜上所陳，被告因其過失侵權行為，對原告之損害應負賠償責任，原告所得請求
    被告賠償之損害，分別為原告丙○○三十萬六千六百零二元，原告乙○○三十三
    萬四千六百七十四元，逾此部分，即屬無據。再民法第二百十三條第二項所謂因
    回復原狀而應給付金錢者，例如所侵害者為金錢，則應返還金錢，如所侵害者為
    取得利益之物，則於返還原物外，更應給付金錢抵償其所得利益，始克回復原狀
    。是我民法第一百九十三條、第一百九十五條第一項前段明定身體健康之傷害，
    應為金錢賠償，或物之毀損以金錢為賠償，此即民法第二百十三條第一項所謂法
    律另有規定，自無適用同條第二項之規定，自損害發生時起加給利息，是被告仍
    應自受催告，即收受起訴狀繕本之翌日起，對原告始負遲延責任，故原告請求自
    車禍發生之翌日即八十九年四月二日起算遲延利息，尚乏依據。從而，原告依侵
    權行為之法律關係，請求被告給付原告丙○○三十萬六千六百零二元，原告乙○
    ○三十三萬四千六百七十四元，及均自起訴狀繕本送達之翌日即九十年十一月八
    日起至清償日止，按週年利率百分之五計算之利息，為有理由，應予准許，逾此
    部分之請求，則為無理由，應予駁回。
六、原告陳明願供擔保，聲請宣告假執行，就原告勝訴部分，經核均無不合，爰各酌
    定相當之擔保金額，一併准許之。至原告敗訴部分，其假執行之聲請，即失所附
    麗，應併予駁回。
七、結論：原告之訴為一部分有理由，一部分無理由，依民事訴訟法第七十九條但書
    、第八十五條第一項前段、第三百九十條第二項，判決如主文。
中　　　華　　　民　　　國　　九十一　　年　　　四　　　月　　 十九 　　日
                              民事第三庭法      官　吳青蓉
右為正本係照原本作成
如對本判決上訴，須於判決送達後廿日內向本院提出上訴狀
中　　　華　　　民　　　國　　九十一　　年　　　四　　　月　　 十九　　 日
　　　　　　　　　　　　　　　　　　　　法院書記官　吳芳玉
